【裁判字號】    97,訴,901
【裁判日期】    971111
【裁判案由】    違反槍砲彈藥刀械管制條例等
【裁判全文】
臺灣桃園地方法院刑事判決               97年度訴字第901號
公  訴  人  臺灣桃園地方法院檢察署檢察官
被      告  甲○○
                    中華民國
                    （現於臺灣桃園看守所羈押中）
被      告  乙○○
                      2樓
指定辯護人  公設辯護人 彭詩雯
上列被告因違反槍砲彈藥刀械管制條例等案件，經檢察官提起公
訴（97年度偵字第9507號、97年度偵字第12741 號、97年度偵字
第15479號），本院判決如下：
    主    文
甲○○共同竊盜，處有期徒刑伍月，如易科罰金，以新臺幣壹仟
元折算壹日。
乙○○意圖為自己不法之所有，而侵占自己持有他人之物，累犯
，處有期徒刑捌月；又共同未經許可，持有可發射子彈具有殺傷
力之改造手槍，累犯，處有期徒刑參年陸月，併科罰金新臺幣伍
萬元，罰金如易服勞役，以新臺幣壹仟元折算壹日；又共同竊盜
，累犯，處有期徒刑捌月。應執行有期徒刑肆年捌月，併科罰金
新臺幣伍萬元，罰金如易服勞役，以新臺幣壹仟元折算壹日。扣
案具殺傷力之仿WALTHER 廠PPK/ S型改造手槍壹枝（含彈匣壹個
，槍枝管制編號0000000000號）沒收。
    事    實
一、乙○○於民國94年間，因違反毒品危害防制條例案件，經本
    院以94年度訴字第131 號判決判處有期徒刑7 月確定，另因
    偽造文書案件，經本院以94年度簡字第110 號判決判處有期
    徒刑5 月確定，上開兩罪經本院以94年度聲字第3137號裁定
    合併定應執行刑為11月確定，並於96年2 月13日因縮短刑期
    執行完畢。
二、乙○○於97年1 月28日（起訴書誤載為96年1 月28日）在桃
    園縣八德市某處，透過友人劉有成借用張興木所有，供曾文
    筆使用之車牌號碼G7-3533 號自用小客貨車（起訴書誤載為
    G7 -3353號，以下簡稱系爭小貨車），並言明一小時後將該
    車歸還。詎乙○○於同年應歸還車輛時，竟未依約還車，為
    供己代步使用，竟意圖為自己不法之所有，易持有為所有之
    意思，將該車輛侵占入己，長期供己代步使用，劉有成及曾
    文筆屢次聯繫未果，乃報警處理。
三、又乙○○明知具殺傷力或破壞性之各類槍砲，非經中央主管
    機關許可，不得持有，竟於97年4 月10日上午，明知男友甲○○（其所涉違反槍砲彈藥刀械管制條例案件未經起訴，應
    由檢察官另為偵查處理）自設於桃園縣桃園市○○路租屋處
    （以下簡稱永嘉路住處）攜帶其於97年3 月間在桃園台茂南
    崁前，由案外人陳雅惠處取得而持有之具有可發射子彈功能
    且具殺傷力之仿WALTHER 廠PPK/ S型改造手槍1 枝（含彈匣
    1 個，槍枝管制編號0000000000號，以下簡稱系爭改造手槍
    ），不具殺傷力之非制式子彈2 發（均已鑑驗試射，持有子
    彈部分未經起訴），竟未經許可，與甲○○共同基於持有可
    發射子彈具有殺傷力改造手槍之犯意聯絡，同意甲○○將系
    爭改造手槍放置在乙○○所使用之系爭小貨車副駕駛座前置
    物箱內而持有之，嗣由甲○○駕駛系爭小貨車，乙○○乘坐
    於副駕駛座，而自永嘉路住處出發前往桃園縣龜山鄉九九家
    具行與朋友見面，旋於回程途中之同日下午2 時許，經警察
    覺可疑，在桃園縣龜山鄉○○路○ 段與東萬壽路口處查獲，
    並於副駕駛座前置物箱內扣得前開改造手槍。
四、又被告甲○○、乙○○2 人於97年7 月2 日晚間10時許，步
    行經桃園縣龜山鄉○○路○段652 之1 號前，乙○○適見賢
    錦企業股份有限公司（下稱賢錦公司）所有之車牌號碼993-
    BQG 號重型機車（以下簡稱系爭機車）之鑰匙未取下而認有
    機可乘，遂授意甲○○竊取系爭機車作為交通工具使用，而
    另與甲○○共同意圖為自己不法之所有，基於竊盜之犯意聯
    絡，由甲○○趁機徒手以前開在機車上未取下之鑰匙啟動電
    源方式，竊取系爭機車1 輛得手，價值約新臺幣（下同）36
    ,000 元 ，並於得手後作為2 人之交通工具使用，嗣於97年
    7 月5 日晚間7 時許，行經桃園縣桃園市○○路1430號前時
    ，為警查獲。
五、案經曾文筆訴由桃園縣政府警察局桃園分局報告暨桃園縣政
    府警察局報請臺灣桃園地方法院檢察署檢察官偵查起訴。
    理    由
壹、證據能力部分：
一、按被告以外之人於審判外之言詞或書面陳述，除法律有規定
    者外，不得作為證據；然按被告以外之人於偵查中向檢察官
    所為之陳述，除顯有不可信之情況者外，得為證據，刑事訴
    訟法第159 條、159 條之1 第2 項定有明文。又按當事人、
    代理人或辯護人於法院調查證據時，知有刑事訴訟法第159
    條第1 項不得為證據之情形，而未於言詞辯論終結前聲明異
    議者，視為同意作為證據，刑事訴訟法第159 條之5 第2 項
    亦定有明文。查本案證人曾文筆、劉有成於偵查中之陳述及
    證人許忠發於警詢中陳述，雖屬被告以外之人於審判外之言
    詞陳述，然證人曾文筆、劉有成於偵查中所為供述係向檢察
    官所為，經具結程序，又檢察官、被告及辯護人於本院準備
    程序中對於上開證據之證據能力並無爭執，本院審理中調查
    該等證據時，又未於言詞辯論終結前聲明異議，顯已同意法
    院調查該等證據，且審酌該等言詞陳述作成時，並無證據證
    明係違法取得之情況，依前開法條規定，應認證人曾文筆、
    劉有成、許忠發前開言詞陳述得為本案證據。
二、又按刑事審判上之共同被告，係為訴訟經濟等原因，由檢察
    官或自訴人合併或追加起訴，或由法院合併審判所形成，其
    間各別被告及犯罪事實仍獨立存在。故共同被告對於其他共
    同被告之案件而言，為被告以外之第三人，本質上屬於證人
    ，為確保被告對證人之詰問權，證人於審判中，應依法定程
    序，到場具結陳述，並接受被告之詰問，其陳述始得作為認
    定被告犯罪事實之判斷依據（最高法院93年度臺上字第5726
    號判決意旨參照），故被告甲○○、乙○○雖同為本案被告
    ，就被告乙○○而言，被告甲○○之陳述，無異屬「被告以
    外之人」之陳述；而甲○○於偵查中之證述（偵查中證述業
    經具結）固屬被告以外之人在審判外之陳述，惟按當事人、
    代理人或辯護人於法院調查證據時，知有第159 條第1 項不
    得為證據之情形，而未於言詞辯論終結前聲明異議者，視為
    有前項之同意，刑事訴訟法第159 條之5 第2 項定有明文，
    則證人甲○○於偵查中證詞之證據能力未經公訴人及被告乙○○及辯護人於本院言詞辯論終結前聲明異議，並經本院審
    酌上開證詞認為適當，自均得採為證據。另本案所引用之卷
    內書證，經核並無公務員違法取得情形，且公訴人、被告2
    人亦未於本院言詞辯論終結前聲明異議，亦均得採為本案證
    據。
三、末按證人劉有成、曾文筆、共同被告甲○○於警詢中所為供
    述，為被告以外之人於審判外之言詞陳述，屬傳聞證據，被
    告及辯護人就該證據之證據能力提出爭執，且查無得例外取
    得證據能力之法律依據，應認無證據能力，不得採為認定被
    告有罪之證據資料。
貳、實體部分：
一、訊據被告乙○○固坦認其曾於97年農曆年後之97年2 、3 月
    間凌晨，在桃園縣桃園市○○路一帶，向證人劉有成借得系
    爭小貨車使用，並約定至遲於隔日歸還，但至遭警於97年4
    月10日查獲前，均未依約歸還該車，仍將該車供己繼續使用
    等情，惟矢口否認有侵占犯行，辯稱：伊曾打電話，也曾開
    前開小貨車去劉有成住處找人，但都找不到劉有成，才沒有
    還車，又系爭小貨車之鑰匙是甲○○保管，車也是甲○○在
    使用云云。惟查：
（一）被告乙○○於97年1 月28日晚間以其使用之0000000000號
      電話撥打證人劉有成使用之0000000000號行動電話，向其
      借用車輛使用，證人劉有成旋即聯絡證人曾文筆，向其借
      得系爭G7-3533 號小貨車後，在桃園縣八德市附近將系爭
      小貨車交付予被告乙○○使用，原約定借用一小時，但嗣
      後被告乙○○未依約歸還，證人曾文筆於97年1 月29日起
      催促證人劉有成交還車輛，兩人並共同前往被告乙○○位
      於桃園縣桃園市○○○路之住宅尋車未果，被告乙○○遭
      警於97年4 月10日查獲前，均未將系爭小貨車交還等情，
      業據證人劉有成、曾文筆於偵查中證述明確（臺灣桃園地
      方法院檢察署97年度偵字第9507號卷第107-108 頁、第14
      4-145 頁），並有車籍查詢基本資料詳細畫面1 份（臺灣
      桃園地方法院檢察署97年度偵字第12741 號卷第39頁）、
      證人劉有成使用之0000000000號行動電話通聯紀錄在卷可
      佐（同前卷第65-74 頁、第112-137 頁），而被告乙○○
      亦不否認曾向證人劉有成借用系爭小貨車，至查獲前均未
      返還等情，被告乙○○所陳述之借用車輛之時、地固與證
      人劉有成、曾文筆所為供述有些許差距，然證人曾文筆於
      偵查中曾針對被告乙○○借用車輛之時間為明確證述：「
      借車時間是97年1 月28日，因為當天我有完成一個工程，
      所以印象很深刻。」等語，核與0000000000號行動電話通
      聯紀錄相符，應以證人曾文筆所證述之借車時間較可採信
      ，而應認被告乙○○自97年1 月28日向證人劉有成借用系
      爭小貨車起至97年4 月10日遭查獲時止，並未依約將系爭
      小貨車返還予證人劉有成或曾文筆之事實。
（二）又查，證人甲○○具結證述：伊與被告乙○○為男女朋友
      關係，G7-3533 號小貨車是被告乙○○向證人劉有成借的
      ，伊不認識證人劉有成，也不認識車主，車子的鑰匙都是
      由被告乙○○保管，兩人會輪流開系爭小貨車，但伊從來
      沒有獨自開這台車出去，都是被告乙○○要求伊開車載她
      時，伊才會開這台車，伊曾詢問被告乙○○為何車子可以
      使用這麼久，經被告乙○○告知：「車主說可以一直使用
      」等語明確（臺灣桃園地方法院檢察署97年度偵字第1274
      1 號卷第19-21 頁、本院97年度訴字第901 號卷第87-100
      頁），足認為警查獲前，系爭小貨車之鑰匙係由被告乙○○所保管，且屬被告乙○○得以管領範圍內，被告乙○○
      將系爭小貨車作為自己之代步工具使用，時而自己駕駛，
      時而要求證人甲○○使用系爭小貨車載送伊，又被告乙○○明知已超過系爭小貨車返還期限，卻向證人甲○○謊稱
      車主表示可一直使用等語，應認被告乙○○主觀上顯然具
      有為自己不法所有之意圖，客觀上亦有侵占之不法犯行甚
      明。
（三）又被告乙○○固辯稱伊無侵占犯意，係因無法聯繫證人劉
      有成而未能歸還系爭小貨車云云，然被告乙○○所辯顯與
      前開證人劉有成、曾文筆、甲○○證述情節相異，又被告
      乙○○本應於約定時間返還系爭小貨車，縱因不可抗力之
      事由未能依約定時間返還，亦應於嗣後積極聯絡證人劉有
      成協調返還車輛之事宜，然被告乙○○於97年2 月以後均
      無主動以其使用之0000000000行動電話號碼聯絡證人劉有
      成使用之行動電話0000000000之通聯紀錄，而證人劉有成
      前開行動電話號碼於97年1 月至同年4 月間屬可通話狀態
      ，此有前開通聯紀錄在卷可參，被告乙○○表示曾試圖聯
      絡返還系爭小貨車事宜未果之抗辯顯與事實相違，屬卸責
      之詞，不足採信。
（四）查，刑法上之侵占罪，須持有人變易其原來之持有意思而
      為不法所有之意思，始能成立，如僅將持有物延不交還或
      有其他原因致一時未能交還，既缺乏主觀要件，即難遽以
      該罪相繩，最高法院68年臺上字第3146號固著有判例。惟
      參諸本案證人劉有成、曾文筆曾多次催還，被告乙○○均
      置之不理，已逾應返還時間已久卻仍作為自己之交通工具
      使用，甚而告知證人甲○○可長期使用，直至被查獲為止
      均無任何表示返還之舉等情，顯屬因變異原來持有意思為
      不法所有之意思而惡意不返還系爭車輛，而非屬單純因有
      其他原因致「一時未能」交還，本院因認本案案情與上開
      判例揭示意旨不同，附此指明。
（五）綜上所述，被告乙○○空言否認犯行，所辯無非臨訟畏罪
      飾卸之詞，要無足採。本案事證已臻明確，被告乙○○犯
      行洵堪認定。
二、又訊據被告乙○○矢口否認有何共同持有系爭改造手槍之犯
    行，並辯稱：系爭小貨車鑰匙都由甲○○保管，並由甲○○
    使用，伊不知道系爭小貨車副駕駛座置物箱內放有系爭改造
    手槍之情，遭警查獲後，甲○○才告知其於97年3 月間自案
    外人陳雅惠處取得系爭改造手槍云云（本院97年度訴字第90
    1 號卷第100 頁、第59-60 頁）。然查：
（一）桃園縣政府警察局桃園分局（以下簡稱桃園分局）警員丙○○於97年4 月10日下午2 時許，在桃園縣龜山鄉○○路
      ○ 段與東萬壽路口處，因見車牌號碼G7-3533 號小貨車外
      型破舊而形跡可疑，遂前往盤查，並請駕駛人甲○○及坐
      於副駕駛座之被告乙○○下車檢查證件，被告乙○○自系
      爭小貨車副駕駛座之置物箱內取出證件時，為警自前開置
      物箱中查獲系爭改造手槍1 枝及不具殺傷力之子彈2 顆，
      此為被告乙○○所坦認，核與證人即桃園分局警員丙○○
      證述情節（本院97年度訴字第901 號卷第118 頁）相符，
      並有搜索扣押筆錄、扣押物品清單、現場蒐證照片在卷可
      稽（臺灣桃園地方法院檢察署97年度偵字第9507號卷第29
      -32 頁、39-47 頁）。而上開查獲之改造手槍，經送內政
      部警政署刑事警察局以性能檢驗法、試射法、拆解法鑑定
      結果，認送鑑槍枝1 枝（槍枝管制編號：0000000000），
      係改造手槍，由仿WALTHER 廠PPK/ S型半自動手槍製造之
      槍枝，換裝土造金屬槍管而成，擊發功能正常，可供擊發
      適用子彈使用，研判具殺傷力；又送鑑子彈2 顆，認均係
      非制式子彈，由金屬彈殼組合直徑8.0 加減0.5mm 金屬彈
      頭而成，均經試射，無法擊發，認不具殺傷力等情，有該
      局97年4 月23日以刑鑑字第0970054496號槍彈鑑定書1 紙
      存卷可稽（上開卷第100-102 頁），堪以認定系爭改造手
      槍確係自被告乙○○所搭乘之系爭小貨車副駕駛座前置物
      箱中為警扣得，而查獲時被告乙○○係乘坐於系爭小貨車
      之副駕駛座等情。
（二）被告乙○○固否認犯行，先於警詢及檢察官偵訊中辯稱：
      系爭小貨車是為警查獲當日中午12時在桃園縣桃園市○○
      路與南平路口麥當勞前向證人劉有成借得，伊是借得車子
      以後打開副駕駛座前之置物箱才順手把手槍拿出來看，並
      沿路撥打證人劉有成之電話，希望將槍歸還，但在桃園縣
      龜山鄉○○路即遭查獲，系爭改造手槍不是伊的等語；次
      於本院準備程序中改稱：系爭槍枝是甲○○的。97年3 月
      左右，案外人陳雅惠說要向甲○○買毒品，所以甲○○和
      伊共同駕駛G7-353 3號小貨車到桃園縣桃園市南崁台茂對
      面，陳雅惠和一個男性友人共2 人一起來，陳雅惠說沒有
      足夠的現金，希望先用槍和子彈抵押，湊足錢後再拿回槍
      、子彈，陳雅惠把槍、子彈拿給甲○○以後，甲○○每天
      都帶著，伊不知道甲○○何時放到副駕駛座前的置物箱內
      ；嗣於審理中再改稱：系爭小貨車鑰匙都由甲○○保管，
      並由甲○○使用，伊不知道系爭自小貨車副駕駛座前置物
      箱內放有系爭改造手槍之情，遭警查獲後，甲○○才告知
      其自案外人陳雅惠處取得系爭改造手槍云云。惟查：
    1.被告乙○○並非於查獲當日借得系爭小貨車，而係為警查
      獲前數月之97年1 月28日即透過證人劉有成借得系爭小貨
      車，業據前述，又被告乙○○借得系爭小貨車時，車內副
      駕駛座前置物箱中只有行車執照等雜物，並無系爭改造手
      槍1 枝、不具殺傷力子彈2 顆等情，為被告乙○○於本院
      準備程序中改為坦白承認（本院97年度訴字第901 號卷第
      59頁），核與證人甲○○於本院審理中結證稱：「我在為
      警查獲時供述我和乙○○是查獲前2 小時借得系爭小貨車
      ，借得後乙○○發現副駕駛座前置物箱有手槍1 把等語，
      是乙○○趁我們關在一起時教我這樣講的，因為她是我女
      朋友，而且她告訴我她之前有被關過，所以經驗比較多，
      我才聽從她的話，但事實上車子是約半年前借到的，剛借
      回來時我要放煙，所以曾經把置物箱打開過，當時裡面只
      有車子說明書，沒有槍。」等語相符（本院97年度訴字第
      901 號卷第87-100頁）；而依證人丙○○證稱：「坐在警
      車中時，被告乙○○和甲○○坐在一起，下車時兩人一前
      一後走進警察局，坐在辦公室裡，雖然他們兩人彼此有距
      離，但我們沒有專人看管。」等語（本院97年度訴字第90
      1 號卷第116 頁），應認被告乙○○與甲○○於查獲時確
      有可能趁警未能注意時，互為溝通而為相符一致口供之機
      會，自應認證人甲○○於本院審理中所為證述較為可採，
      再參諸被告乙○○於查獲約2 個月前即已借得系爭小貨車
      之事實業據認定，應認被告乙○○借得系爭小貨車時，車
      上並無系爭改造手槍1 枝，被告乙○○於警詢中陳稱借得
      系爭小貨車時，系爭改造手槍即已放置在副駕駛座前之置
      物箱內，伊無持有系爭改造手槍之故意等語，顯不足採。
    2.又甲○○於97年3 月間在桃園縣桃園市南崁台茂對面自案
      外人陳雅惠處取得系爭改造手槍及子彈等語，為被告乙○○於本院準備程序及審理中陳述明確，僅辯稱伊不知悉甲○○將系爭改造手槍及子彈放置於系爭小貨車副駕駛座前
      之置物箱內，而無共同持有系爭改造手槍之犯意聯絡。然
      查：（1） 被告乙○○於借得系爭小貨車後，均由其保管
      汽車鑰匙並使用之。嗣被告乙○○於97年4 月9 日晚上自
      行駕駛系爭小貨車前往甲○○設於永嘉路住處，因該住處
      無專屬停車位，乙○○遂將系爭小貨車停在路邊，並於該
      處過夜，隔日早晨兩人一起從該處出門，由甲○○駕駛系
      爭小貨車搭載乙○○前往桃園縣龜山鄉九九家具行等情，
      為證人甲○○於本院審理中證述明確（本院97年度訴字第
      901 號卷第87-100頁），足認系爭小貨車於查獲前一日晚
      間因被告甲○○無專屬停車位而停於無人看管之路邊後，
      隔日被告乙○○再與甲○○共同自永嘉路住處離開。第稽
      以該小貨車之外型破舊而改造槍枝不僅價值不俗，更為刑
      法所厲禁之危險物品，基於趨吉避凶之人性，持有者莫不
      妥慎藏放，力圖降低為警發現之風險，因此殊難想像被告
      甲○○會將如此重要之槍枝置於一輛外型破舊之小貨車內
      並隨同該車停放於一般路邊過夜，而增加為警發現之危險
      ，縱令被告甲○○係另類算計將該車充為藏槍處所，衡情
      亦應將槍覆以包裝再置於腳踏板處或後車廂等較為隱蔽處
      所，不至於讓人得以直視可見，然前已述及，系爭改造手
      槍遭查獲時卻又是放在副駕駛座前可隨手輕易打開之置物
      箱內，且並未用任何物件遮掩，置物箱一經打開即明顯可
      見，職故被告甲○○既無可能陷己於不安全之境而將槍置
      於住處以外之停於路邊之車內，亦不可能未加遮掩即率予
      藏於車內輕易可覓得之處，則合於事理之推論，該槍枝自
      應係被告甲○○、乙○○於97年4 月10日共同自前晚住處
      取出而放置於副駕駛座之置物箱內，堪可認定。（2） 又
      證人丙○○證稱：「我們攔查後，要求2 人下車，甲○○
      是駕駛人，乙○○原坐在副駕駛座，下車時2 人神色慌張
      ，甲○○又提不出身分證，我們認為有必要查核乙○○的
      身分，於是要求她提出證件，當時乙○○猶豫了一下，說
      ：『有，在車上。』，就直接前往車子並打開副駕駛座前
      置物箱，她一打開置物箱時我就看到槍，還有一只皮夾，
      我看到槍時就叫乙○○不准動，並拍下現場蒐證照片（如
      臺灣桃園地方法院檢察署97年度偵字第9507號卷第47頁）
      ，之後乙○○從放在置物箱內的皮夾中取出她的身分證。
      該皮夾中除了身分證以外，還有錢。」等語明確（本院97
      年度訴字第901 號卷第110-118 頁），依被告乙○○遭臨
      檢時立即之反應為慌張失措，而於遭警方要求提出證件時
      ，曾一度猶疑之情，再核以置物箱內除系爭改造手槍1 枝
      外，尚有皮夾一只，均放置在置物箱明顯可見之處，此有
      現場蒐證照片在卷可查（如臺灣桃園地方法院檢察署97年
      度偵字第9507號卷第47頁），而皮夾中除乙○○之身分證
      外，尚有現金，而依被告乙○○自承：「該皮夾中有1000
      多元現金，因為我欠在加油站上班的朋友錢，當天我要還
      他錢，叫他下班後打電話給我，我再還他錢。」等語（本
      院97年度訴字第901 號卷第117 頁），可認系爭皮夾為被
      告乙○○所使用，而依被告乙○○供述皮夾內現金是為準
      備當日還債之用，及裝有現金及身分證件之皮夾為個人隨
      身攜帶之物之常情，亦可推論系爭皮夾應為被告乙○○於
      查獲當日坐上系爭小貨車後始放入置物箱內之物品，據此
      實難想像被告乙○○在毫不知情之情況下，放入系爭皮夾
      而未察覺系爭改造手槍及不具殺傷力子彈之情境。綜合上
      述證據所示，核與被告乙○○於警詢中自白：「在警察攔
      檢前就知道有這把槍。」等語相符，而應認97年4 月10日
      甲○○自永嘉路住處攜出系爭改造手槍後，係經被告乙○○同意而放置在乙○○所使用並具有管領能力之系爭小貨
      車副駕駛座前置物箱內無訛。被告乙○○嗣後改稱於查獲
      前對於系爭改造手槍一無所知等語，顯為卸責之詞，不足
      採信。
（三）綜上所述，甲○○於97年4 月10日將上開改造手槍攜至被
      告乙○○之系爭小貨車上，被告乙○○同意甲○○將該改
      造手槍放置進入其所使用並管領之系爭小貨車副駕駛座前
      置物箱內，被告乙○○與甲○○共同未經許可持有上開槍
      、彈之犯行明確，應依法論科。
三、又訊據被告甲○○對於竊盜部分犯罪事實均坦承不諱，而被
    告乙○○則矢口否認前開竊盜犯行，辯稱：當天晚上甲○○
    騎另一台機車來桃園縣桃園市○○○路載伊，騎到桃園縣龜
    山鄉○○路那邊時，機車爆胎，甲○○說要打公用電話向朋
    友借車，伊在公園裡面等，過了不久甲○○就騎車號993-BQ
    G 號重型機車回來，伊不知道機車是偷來的云云。然查：被
    告甲○○於97年7 月15日檢察官訊問及於本院訊問時坦承其
    於前開日期，在上開地點與乙○○共同竊盜之犯罪事實，並
    於本院審理中結證指述被告乙○○共同竊盜之事實，此與證
    人許忠發於警詢指述失竊情節相符，並有搜索、扣押筆錄、
    自願搜索同意書、扣押物品目錄表各1 份、贓車及鑰匙照片
    2 張、車輛查詢基本資料詳細畫面、桃園縣政府警察局車輛
    協尋電腦輸入單各1 份、贓物認領保管單1 份在卷可稽，堪
    信與事實相符。被告乙○○固否認有共同竊盜犯行，惟伊先
    於警詢中否認伊於案發時、地在場，又於本院審理中改稱其
    於案發時間確實與甲○○共同前往桃園縣龜山鄉○○路附近
    ，僅辯稱未參與竊盜犯行，其所為辯解前後反覆，已有可疑
    ，而共同被告甲○○固曾於警詢及檢察官偵訊中陳稱被告乙○○於其為前開竊盜犯行時不在場等情，然參諸被告甲○○
    與被告乙○○間為男女朋友關係，被告甲○○於甫為警查獲
    之初，基於維護女友之心理不願完整陳述案發經過及被告乙○○涉案行為之心態與常情並無相違，且其嗣於97年7 月15
    日檢察官偵訊中，經檢察官訊問：「乙○○有無叫你去偷車
    來代步？」時，沈默良久後已坦白供述乙○○涉案實情（臺
    灣桃園地方法院檢察署97年度偵字第15479 號卷第73頁），
    並於本院審理中以證人身分具結證述：本案係被告乙○○先
    注意到系爭機車鑰匙未取下，並提議竊取系爭機車等語（本
    院97年度訴字第901 號卷第85-87 頁），衡諸被告甲○○與
    乙○○間並無仇恨，且為男女朋友關係，實難想像被告甲○○於警詢中先為袒護被告乙○○供述嗣改而故意捏造羅織枉
    言使被告乙○○入罪之動機，自應以被告甲○○於檢察官偵
    訊中及本院審理中所為證言較為可信。末參以案發後兩人均
    以系爭機車作為交通工具使用，於97年7 月5 日晚間7 時許
    ，行經桃園縣桃園市○○路1430號前時，同時為警查獲，此
    有前開搜索扣押筆錄在卷可參，若被告甲○○確係於被告乙○○不知情之情況下竊取系爭機車，並謊稱係向朋友所臨時
    商借使用，則至案發時已經過3 天之久，被告乙○○卻均未
    對機車來源起疑，並作為自己之代步工具使用等情，亦與常
    情不合。縱前所述，應認被告乙○○所為辯解係屬卸責之詞
    ，堪難採信。事證已經明確，被告等之犯行均堪以認定。
四、事實二、部分，被告乙○○意圖為自己不法之所有，將其向
    證人劉有成、曾文筆借用之車輛，於借用後，易持有為所有
    之意思，予以侵占入己，核其所為，係犯刑法第335 條第1
    項之侵占罪。事實三、部分，核被告乙○○所為，係犯槍砲
    彈藥刀械管制條例第8 條第4 項之罪，被告乙○○與甲○○
    ，具有犯意聯絡及行為分擔，應論以共同正犯。事實四、部
    分，核被告乙○○及被告甲○○2 人所為，均係犯刑法第32
    0 條第1 項之竊盜罪。被告2 人間有犯意聯絡及行為分擔，
    為共同正犯。又被告乙○○所犯上開各罪間，犯意各別，行
    為互殊，應予分論併罰。爰審酌被告乙○○有上開前科，此
    有台灣桃園地方法院檢察署刑案資料查註記錄表、台灣高等
    法院被告前案紀錄表各1 份附卷可參，其於受有期徒刑執行
    完畢後，5 年以內故意再犯本件有期徒刑以上之罪，為累犯
    ，應依刑法第47條第1 項規定加重其刑。又審酌被告乙○○
    犯侵占罪之動機、手段及所造成之損害，持有槍枝之犯罪之
    手段尚輕，持有槍枝數量不多，也未持之犯罪，另授意被告
    甲○○下手竊取系爭機車，被告乙○○犯情稍重於被告甲○○，及被告乙○○犯後猶飾詞圖卸罪責，未見悔意，否認犯
    行，態度不佳等一切情狀，各量處如主文所示之刑，另就罰
    金定易服勞役之折算標準，並定其應執行之刑。又審酌被告
    甲○○係因被告乙○○授意而下手竊取系爭機車，被告乙○○犯情稍重於被告甲○○，被告甲○○犯後為前開自白，態
    度尚佳，量處如主文所示之刑，並諭知易科罰金之折算標準
    ，以示懲儆。
五、扣案具殺傷力之仿WALTHER 廠PPK/ S型改造手槍1 枝（含彈
    匣壹個，槍枝管制編號0000000000號），為違禁物，不論是
    否屬於被告所有，均應依刑法第38條第1 項第1 款規定宣告
    沒收。
據上論斷，應依刑事訴訟法第299 條第1 項前段，槍砲彈藥刀械
管制條例第8 條第4 項，刑法第11條前段、第28條、第335 條第
1 項、第320 條第1 項、第47條第1 項、第41條第1 項前段、第
42條第3 項、第51條第1 項第5 款、第10款、第38條第1 項第1
款，刑法施行法第1 條之1 第1 項、第2 項前段，判決如主文。
本案經檢察官柯博齡到庭執行職務。
中    華    民    國    97    年    11    月    11    日
                  刑事第五庭  審判長法  官  潘 政 宏
                                    法  官  江 春 瑩
                                    法  官  張 詠 晶
以上正本證明與原本無異。
如不服本判決應於收受本判決後10日內向本院提出上訴書狀，並
應敘述具體理由，如未敘述上訴理由者，應於上訴期間屆滿後20
日內補提理由書狀於本院（均須按他造當事人之人數附繕本）「
切勿逕送上級法院」。
                                    書記官  王 峻 宏
中    華    民    國    97    年    11    月    13    日
附錄本案論罪科刑依據之法條：
槍砲彈藥刀械管制條例第8條
未經許可，製造、販賣或運輸鋼筆槍、瓦斯槍、麻醉槍、獵槍、
空氣槍或第4 條第1 項第1 款所定其他可發射金屬或子彈具有殺
傷力之各式槍砲者，處無期徒刑或5 年以上有期徒刑，併科新臺
幣1 千萬元以下罰金。未經許可，轉讓、出租或出借前項所列槍
枝者，處5 年以上有期徒刑，併科新臺幣1 千萬元以下罰金。
意圖供自己或他人犯罪之用，而犯前二項之罪者，處無期徒刑或
7 年以上有期徒刑，併科新臺幣1 千萬元以下罰金。
未經許可，持有、寄藏或意圖販賣而陳列第1 項所列槍枝者，處
3 年以上10年以下有期徒刑，併科新臺幣700 萬元以下罰金。
第 1 項至第 3 項之未遂犯罰之。
中華民國刑法第335條（普通侵占罪）
意圖為自己或第三人不法之所有，而侵占自己持有他人之物者，
處5 年以下有期徒刑、拘役或科或併科1 千元以下罰金。
前項之未遂犯罰之。
中華民國刑法第320條第1項（普通竊盜罪）
意圖為自己或第三人不法之所有，而竊取他人之動產者，為竊盜
罪，處5 年以下有期徒刑、拘役或5 百元以下罰金。


司法院資訊處製作；財團法人民間司法改革基金會備份。
